【裁判字號】    89,易,1218
【裁判日期】    890630
【裁判案由】    動產擔交法
【裁判全文】
臺灣板橋地方法院刑事判決                        八十九年度易字第一二一八號
    公  訴  人  臺灣板橋地方法院檢察署檢察官
    被      告  乙○○
右列被告因違反動產擔保交易法案件，經檢察官提起公訴（八十九年度偵字第三五號
），本院判決如左：
    主  文
乙○○無罪。
    理  由
一、公訴意旨如起訴書所載（如附件）。
二、按公訴人認被告乙○○涉有違反動產擔保交易法第三十八條之犯行，無非以其犯
    罪事實業據告訴人協新發車業有限公司（下簡稱協新發公司）之代理人吳妙春指
    訴綦詳，並有分期付款買賣契約書附卷可資佐證，且被告購買機車後，迄今逾二
    年均未清償價款，又搬遷他處，未依約將機車停放約定地點，致告訴人索償無門
    ，其有不法利益意圖甚明為其論據。惟訊據被告乙○○堅決否認有上開不法利益
    之意圖，辯稱：伊係因伊子要買機車使用，而代為出面簽約，車款則由伊子自己
    負責繳納，且購車後不久伊就搬遷，並不知伊子未繳款情形，伊並無不法利益意
    圖等語。
三、按犯罪事實應依證據認定之，無證據不得推定其犯罪事實，刑事訴訟法第一百五
    十四條定有明文。而所謂證據，係指足以證明被告確有犯罪行為之積極證據而言
    ，該項證據須適於為被告犯罪之證明者，始得採為斷罪之資料；再告訴人之告訴
    ，係以使被告受刑事訴追為目的，是其陳述是否與事實相符，仍應調查其他證據
    以資審認（參照最高法院六十九年臺上字第四九一三號、五十二年臺上字第一三
    ○○號等判例要旨）。又動產擔保交易法第三十八條之罪，須動產擔保交易之債
    務人，意圖不法利益，將標的物遷移、出賣、出質、移轉、抵押或為其他處分，
    致生損害於債權人者始能成立。經查：
    （一）被告乙○○係因其子需購機車使用，始代為出面與告訴人簽約，車款則由
          其子自行負責繳納，而其購車後不久即遷居，故不知其子繳款情形等事實
          ，業據告訴人之代表人甲○○到庭證述屬實。
    （二）參以，被告簽約時填寫之身分證資料及當時戶籍地址，均與其所提供之身
          分證影本相符，且其後搬遷之新址，仍在臺北縣樹林市○○路上，衡諸常
          情，被告果真有不法利益之意圖，焉有提供真實之年籍資料且未搬遷遠離
          原住處留待告訴人循線追索。況被告現已全數付清，亦有和解書一紙在卷
          可稽，告訴人復於庭訊時澄清誤會並具狀撤回對被告之追訴，益見被告應
          無不法利益之意圖，其上開所辯應屬可採。
    綜上所述，被告因係代其子出面簽約購車使用且事後遷居，而不知其子未付款情
    形，故要難以其未續繳分期車款即遽認其有不法利益之意圖，此外復查無其他積
    極證據足認被告有違反動產擔保交易法第三十八條規定之不法利益意圖，是本件
    不能證明被告犯罪，自應為無罪判決之諭知。
據上論斷，應依刑事訴訟法第三百零一條第一項，判決如主文。
本案經檢察官高俊申到庭執行職務
中      華      民      國    八十九    年      六      月     三十     日
                                      臺灣板橋地方法院刑事第六庭
                                          法  官  彭  全  曄
右正本證明與原本無異
如不服本判決，應於判決送達後十日內，向本院提出上訴狀。
                                          書記官  梁  宜  庭
中    華    民    國      八十九        年     七       月     六       日


司法院資訊處製作；財團法人民間司法改革基金會備份。
